【裁判字號】    97,訴,416
【裁判日期】    971110
【裁判案由】    確認會議決議不存在等
【裁判全文】
臺灣士林地方法院民事判決               97年度訴字第416號
原      告  丁○○
            丙○○
上  一  人
訴訟代理人  辛○○
被      告  中視新都會管理委員會
法定代理人  乙○○
訴訟代理人  甲○○
            庚○○
            己○○
            戊○○
上列當事人間請求確認會議決議不存在等事件，本院於97年10月
20日言詞辯論終結，判決如下：
    主      文
確認中視新都會社區民國九十六年十一月二十五日九十六年度區
分所有權人會議決議不存在。
訴訟費用新臺幣壹萬柒仟佰拾伍元由被告負擔。
    事實及理由
一、按法律關係之存在與否不明確，致原告在私法上之地位有受
    侵害之危險。而此危險得以對於被告之確認判決除去者，即
    得依民事訴訟法第247 條之規定提起確認之訴。查公寓大廈
    區分所有權人會議，係區分所有權人為共同事務及涉及權利
    義務之有關事項，召集全體區分所有權人所舉行之會議，而
    區分所有權人會議之決議，係多數區分所有權人集合之意思
    表示而成立之法律行為，雖非法律關係之本身，然其所為決
    議常為多數法律關係之基礎（如管理費用之額數及繳納方法
    等），是該法律關係基礎事實存否若生爭執，致公寓大廈區
    分所有權人之私法上地位有受侵害之危險，自應認有提起確
    認之訴之法律上利益，本件原告主張其為中視新都會社區之
    區分所有權人之一，而該社區區分所有權人會議有未經合法
    召集之情事，因此主張該會議決議因無效而不存在，乃以本
    件先位之訴請求確認該會議決議不存在，則其法律關係之不
    確認，當得以此訴訟除去之，自有即受確認判決之法律上利
    益，而應許其提起。
二、原告起訴主張：原告為臺北市南港區中視新都會社區（以下
    稱系爭社區）區分所有權人之一，系爭社區之管理委員會曾
    於民國（以下同）86年間成立，但於成立後，即未曾再召開
    區分所有權人會議，以定期改選管理委員，故其原任全體管
    理委員，均已因任期屆滿當然解任。96年11月25日下午7 時
    30分由訴外人己○○為召集人，於臺北市○○區○○街99號
    2 樓召開系爭社區96年度區分所有權人會議（下稱系爭會議
    ），因出席人數不足，由召集人己○○宣布流會，改為座談
    會，但嗣後又表示委託書數量已足復行開會，該決議有此等
    重大瑕疵已影響會議效力，經原告當場表示異議，惟被告不
    予理會繼續進行會議，並就「確認修訂本社區規約」等議案
    進行表決，故系爭決議應為無效而不存在。縱認非無效，亦
    屬有瑕疵，且經原告當場異議，而應予撤銷等語，爰以先位
    聲明請求判決：確認96年11月25日召開之中視新都會區分所
    有權人會議決議不存在。併以備位聲明求為判決：撤銷96年
    11月25日所召開之中視新都會區分所有權人會議決議。
三、被告則對於由訴外人己○○擔任召集人，於96年11月25日晚
    上7 時許召開之系爭社區區分所有權人大會，因出席人數未
    達可決人數而由召集人宣告流會，改為座談會，俟於進行座
    談會中，工作人員稱已達法定人數，即續行開會，推舉主席
    並進行各項議案表決等情為自認，並就原告先位聲明為認諾
    。
四、按區分所有權人會議，應由召集人於開會前10日以書面載明
    開會內容，通知各區分所有權人。但有急迫情事須召開臨時
    會者，得以公告為之，公告期間不得少於2 日，公寓大廈管
    理條例第30條第1 項定有明文。又同法第32條規定：「區分
    所有權人會議依前條規定未獲致決議、出席區分所有權人之
    人數或其區分所有權比例合計未達前條定額者，召集人得就
    同一議案重新召集會議；其開議除規約另有規定出席人數外
    ，應有區分所有權人三人並五分之一以上及其區分所有權比
    例合計五分之一以上出席，以出席人數過半數及其區分所有
    權比例占出席人數區分所有權合計過半數之同意作成決議。
    前項決議之會議紀錄依第34條第1 項規定送達各區分所有權
    人後，各區分所有權人得於7 日內以書面表示反對意見。書
    面反對意見未超過全體區分所有權人及其區分所有權比例合
    計半數時，該決議視為成立。第1 項會議主席應於會議決議
    成立後10日內以書面送達全體區分所有權人並公告之。」依
    據上開規定，公寓大廈區分所有權人會議之召開，應於一定
    期間前，通知各區分所有權人，此係規範區分所有權人會議
    召集之方法，苟未經合法召集而集會，即屬非法成立之機關
    ，不能為社區為意思決定而為有效之決議，且在形式上亦屬
    不具備成立要件之會議，其會議所為決定，要屬自始、當然
    無效而不存在，且不能因時間經過或別無異議，而認其瑕疵
    可以治癒，於此情形，即屬依法提起確認該會議決議不存在
    之訴以資救濟之範疇，合先敘明。本件系爭社區區分所有權
    人會議，由訴外人己○○擔任召集人，於96年11月25日晚上
    7 時許召開之系爭社區區分所有權人大會，因出席人數未達
    可決人數而由召集人宣告流會，改為座談會，俟於進行座談
    會中，工作人員稱已達法定人數，即續行開會，推舉主席並
    進行各項議案表決等情為被告自認，堪信為真實，則系爭社
    區之區分所有權人會議，既經召集人宣布流會而散會後，再
    次舉行區分所有權人大會，即應再依法踐行召集會議程序，
    而系爭社區並未依法再行召集，即於該日座談會再行舉行區
    分所有權人大會決議相關議案，依前開說明，該會議所為之
    決議，自為無效而不存在。且被告就原告先位聲明部分亦為
    認諾，依民事訴訟法第384 條規定，自應被告敗訴之判決。
五、準此，原告主張系爭會議經流會散會後，未再經合法召集區
    分所有權人大會，所為決議應屬無效，而以先位聲明訴請確
    認系爭會議之決議不存在，為有理由，應予准許。而原告先
    位之訴既經准許，其備位之訴所為請求有無理由及被告答辯
    如何等項，即無庸復予審斷，應予敘明。至兩造其餘攻擊、
    防禦方法，經核均無礙於本件之判斷，於茲不贅。併依職權
    確定本件訴訟費用新臺幣1萬7335 元，應由被告負擔。
六、據上論結，原告之訴為有理由，依民事訴訟法第78條、第87
    條第1項，判決如主文。
中    華    民    國    97    年    11    月    10    日
                  民事第一庭  法  官  劉逸成
以上正本證明與原本無異。
如對本判決上訴，應於判決送達後20日內向本院提出上訴狀。
中    華    民    國    97    年    11    月    12    日
                              書記官  陳鳳嬌


司法院資訊處製作；財團法人民間司法改革基金會備份。
